【裁判字號】    98,仲聲,1
【裁判日期】    980706
【裁判案由】    選任仲裁人
【裁判全文】
臺灣板橋地方法院民事裁定               98年度仲聲字第1號
聲  請  人  台成營造有限公司
                      樓
法定代理人  乙○○
相  對  人  臺北縣政府
法定代理人  甲○○
上列當事人間請求選任仲裁人事件，本院裁定如下：
    主  文
選任黃立教授為聲請人與相對人間臺灣營建仲裁協會九十七年度
臺仲聲字第二十四號仲裁事件之仲裁人。
聲請程序費用由相對人負擔。
    事實及理由
一、按當事人之一方選定仲裁人後，得以書面催告他方於受催告
    之日起，十四日內選定仲裁人。受前條第1項之催告，已逾
    規定期間而不選定仲裁人者，催告人得聲請仲裁機構或法院
    為之選定。仲裁法第11條第1項、第12條第1項分別定有明文
    。次按選定仲裁人係屬非訟事件，受理此項聲請之法院，僅
    應就仲裁事件之存在及聲請人有否限期催告相對人選定仲裁
    人等事項，為形式上之審查，至當事人間發生仲裁協議成立
    及效力之爭執，要係仲裁程序開始後應由仲裁人詢問、調查
    及判斷之事項，於聲請選定仲裁人之非訟事件程序不得予以
    審認（最高法院91年度台抗字第741號、94年度台抗字第577
    號、94台抗794號裁定意旨可資參照)。
二、聲請意旨略以：兩造於民國94年5月2日簽訂「新莊市中港大
    排臨時隔流牆工程（第四標）暨中港大排（中山路至大窠坑
    溪閘門）、貴子坑溪（中港一橋至中港三橋）整治工程」契
    約，因就工程之保固期間發生爭議，聲請人遂依96年7 月4
    日修正施行之政府採購法第85條之1 第2 項規定向臺灣營建
    仲裁協會（下稱仲裁協會）提請仲裁，經仲裁協會以97年度
    臺仲聲字第24號受理在案。聲請人已選任陳錦芳律師為仲裁
    人，並依仲裁法第11條規定催告相對人選任仲裁人，惟相對
    人拒絕參與仲裁，迄今仍未選定。為此爰依仲裁法第12條規
    定聲請由法院為相對人選定仲裁人。
三、經查，聲請人主張其因承攬相對人之上開工程發生爭議而向
    仲裁協會聲請仲裁，聲請人已選定仲裁人，並以書面催告相
    對人於期日內選定仲裁人，惟相對人拒不選定之事實，業據
    聲請人提出仲裁聲請狀及其附件、聲請人97年11月24日台字
    第09700084號函及臺灣營建仲裁協會97年11月14日臺營仲字
    第97554 號函、97年11月24日臺營仲字第97580 號、97581
    號、97582 號函、97年12月11日臺營仲字第97615 號函、98
    年1 月15日臺營仲字第98016 號函等件之影本為證，堪信為
    真實。相對人雖抗辯稱本件履約爭議經臺北縣採購申訴審議
    委員會於96年4 月13日作成調解建議，相對人於96年4 月27
    日函復該會表示不同意，該時點為政府採購法第85條之1 第
    2 項修正施行即96年7 月6 日以前，故不適用修正施行後之
    政府採購法第85條之1 第2 項，相對人依法無須進入仲裁程
    序並選定仲裁人云云。惟查政府採購法第85條之1 係於91年
    1 月16日增訂，原增訂條文第1 項規定：「機關與廠商因履
    約爭議未能達成協議者，得以下列方式之一處理：一、向採
    購申訴審議委員會申請調解。二、向仲裁機構提付仲裁。」
    ，第2 項規定：「前項調解屬廠商申請者，機關不得拒絕。
    」；嗣上開條文第2 項於96年7 月4 日修正為：「前項調解
    屬廠商申請者，機關不得拒絕；工程採購經採購申訴審議委
    員會提出調解建議或調解方案，因機關不同意致調解不成立
    者，廠商提付仲裁，機關不得拒絕。」本件兩造之工程承攬
    契約於94年5 月2 日簽訂，應有上開修正前政府採購法85條
    之1 規定之適用，即聲請人與相對人機關因履約爭議未能達
    成協議，即得依上開修正前政府採購法第85條之1 第1 項規
    定向仲裁機關提付仲裁。至於本件有無修正後政府採購法第
    85 條 之1 第2 項規定之適用，即相對人是否不得拒絕仲裁
    ，應係仲裁程序開始後由仲裁人詢問、調查及判斷之事項，
    於本件聲請選定仲裁人之非訟事件程序不得予以審認，相對
    人上開抗辯，要無可採。揆諸前揭規定，聲請人聲請本院選
    定仲裁人，為有理由。本院審酌兩造係就工程契約發生爭執
    ，依仲裁協會之仲裁人名冊，認以有處理公共工程爭議相關
    實務經驗者為宜，爰選定奧地利國維也納大學法學博士，專
    長民法、消費者保護法、政府採購法之現任國立政治大學法
    律系教授黃立擔任相對人之仲裁人，爰裁定如主文所示。
四、依仲裁法第12條第1 項、第52條，非訟事件法第21條第2 項
    ，民事訴訟法第95條、第78條，裁定如主文。
中    華    民    國    98    年    7     月    6     日
                  民事第三庭    法  官  許月珍
以上正本係照原本作成
如對本裁定抗告，須於裁定送達後10日內向本院提出抗告狀，並
應繳納抗告費新台幣1000元整。
中    華    民    國    98    年    7     月    6     日
                            書記官  劉鴻傑


司法院資訊處製作；財團法人民間司法改革基金會備份。
